臺灣高雄地方法院民事判決　九十年度訴字第二九六○號
　　原　　　告　中興商業銀行股份有限公司
　　法定代理人　戊○○
　　訴訟代理人　乙○○
　　　　　　　　甲○○
　　被　　　告　丁○○
　　被　　　告　丙○○
右當事人間請求清償借款事件，本院判決如左：
    主    文
被告應連帶給付原告新台幣貳佰壹拾貳萬仟壹佰伍拾捌元，及自民國九十年十月三
十日起至清償日止，按年息百分之八點二三計算之利息，及民國九十年十二月一日起
至清償日止，逾期在六個月以內者，按上開利率百分之十，逾期超過六個月者，按上
開利率百分之二十計算違約金。
原告其餘之訴駁回。
訴訟費用由被告連帶負擔。
    事    實
甲、原告方面：
一、聲明：被告應連帶給付原告新台幣二百十二萬三千一百五十八元，及自九十年十
    月三十日起至清償日止，按年息佰分之八點二三計算之利息，及逾期在六個月以
    內者，按上開利率百分之十，逾期超過六個月者，按上開利率百分之二十計算違
    約金。
二、陳述略稱：被告丁○○以被告丙○○為連帶保證人，於八十八年七月三十日向原
    告借用新台幣（下同）二百二十四萬元，約定於民國一０八年七月三十日到期，
    還款方式採本息定額償還方式，借款利息第一年採固定利率年息百分之七點五，
    第二年採固定利率年息百分之七點七五，第三年起按原告基本放款利率減碼計算
    ，現行適用年息百分之八點二三；遲延履行時，除依上開利率付息外，其逾期在
    六個月以內者; 按上開利率百分之十，逾期超過六個月者，按上開利率百分之二
    十計算違約金。詎料被告僅繳至民國九十年十月三十日後，即未再依約繳交本息
    ，經催討無效，累計被告等尚積欠本金二百十二萬三千一百五十八元，及自民國
    九十年十月三十日起至清償日止之利息，並其逾期在六個月以內者，按上開利率
    百分之十，逾期超過六個月者，按上開利率百分之二十計算違約金，爰提起本件
    訴訟。
三、證據：提出借據、約定書各一份、催告函二份、放款交易明細查詢申請單四份、
    放款借據備查卡一份為證。
乙、被告方面：
一、聲明：駁回原告之訴。
二、陳述略稱：被告於九十年五、六月間因沒有工作收入而沒有依約繳交本息，目前
    已有工作且繳息正常；當時並沒有收到原告的催繳通知；現在確實仍積欠原告二
    個月的貸款本息未繳。
三、證據：提出活期儲蓄存款存摺一份為證。
    理    由
一、原告主張：被告丁○○以被告丙○○為連帶保證人，於八十八年七月三十日向原
    告借用二百二十四萬元，約定於一０八年七月三十日到期，還款方式採本息定額
    償還方式，第三年起按聲請人基本放款利率減碼計算，現行適用年息百分之八點
    二三；遲延履行時，除依上開利率付息外，其逾期在六個月以內者; 按上開利率
    百分之十，逾期超過六個月者，按上開利率百分之二十計算違約金。嗣後被告僅
    繳至九十年十月三十日後，即未再依約繳交本息，經催討無效，累計被告等尚積
    欠本金二百十二萬三千一百五十八元，及自九十年十月三十日起至清償日止之利
    息，並其逾期在六個月以內者，按上開利率百分之十，逾期超過六個月者，按上
    開利率百分之二十計算違約金等情。被告則以：被告於九十年五、六月間因沒有
    工作收入而沒有依約繳交本息，目前已有工作且繳息正常；當時並沒有收到原告
    的催繳通知；現在確實仍積欠原告二個月的貸款本息未繳等語置辯。
二、經查：本件原告主張被告丁○○以被告丙○○為連帶保證人，向原告借用二百二
    十四萬元，約定於一０八年七月三十日到期，還款方式採本息定額償還方式，第
    三年起按原告基本放款利率減碼計算，現行適用年息百分之八點二三；遲延履行
    時，除依上開利率付息外，其逾期在六個月以內者，按上開利率百分之十，逾期
    超過六個月者，按上開利率百分之二十計算違約金。嗣後被告僅繳至民國九十年
    十月三十日後，即未再依約繳交本息之事實，業據被告自認在卷（九十一年一月
    七日言詞辯論筆錄），且有借據、約定書、放款交易明細查詢申請單、放款借據
    備查卡等在卷可稽，是原告此部分之主張自堪信為真實。又兩造借款約定書第三
    條第二項約定，被告如有任何一宗債務部依約付息，經原告事先定合理期間通知
    或催告後，原告得減少對被告之授信額度或縮短授信期限，或視為全部到期，，
    此有上開約定書為證。被告自九十年四月三十日起，積欠同年五、六月份共計二
    個月之借款本息後，原告曾以催告函通知被告於三日內前往清理，此據原告提出
    催告函及掛號信件收信回執聯二份為證，被告雖否認曾收受原告上開催告函，然
    並未舉證以實其說，且上開催告函收信地址各為高雄市「三民區○○路三巷一號
    」、「三民區○○路七十六巷二十六號二樓之一」，核與兩造借據上記載之地址
    相符，是原告主張已依約催告被告繳款等情亦堪採信。
三、按當事人得約定債務人不履行債務時，應支付違約金，民法第二百五十條第一項
    定有明文。又稱保證者，謂當事人約定，一方於他方之債務人不履行債務時，由
    其代負履行責任之契約。保證債務，除契約另有訂定外，包含主債務之利息、違
    約金、損害賠償及其他從屬於主債務之負擔，民法第七百三十九條、第七百四十
    條亦分別定有明文。又保證債務之所謂連帶，係指保證人與主債務人負同一債務
    ，對於債權人各負全部給付之責任而言。從而，被告最後繳息日既為九十年十月
    三十日，原告依據消費借貸及連帶保證之法律關係，請求被告二人應連帶給付原
    告應連帶給付原告新臺幣二百十二萬三千一百五十八元，及自民國九十年十月三
    十日起至清償日止，按年息百分之八點二三計算之利息，即屬正當。又本件被告
    最後繳息日既為九十年十月三十日，其翌次應繳日為同年十一月三十日，此有前
    述借據可憑，則被告於十二月一日未繳本息，始有違約之事實，其違約金之計算
    ，亦應自同年十二月一日起算甚明，是原告請求自民國九十年十二月一日起至清
    償日止，逾期在六個月以內者，按上開利率百分之十，逾期超過六個月者，按上
    開利率百分之二十計算違約金，即屬正當，應予准許。逾此部分違約金之請求，
    即屬無據，應予駁回。
四、據上結論，本件原告之訴為一部有理由，一部無理由；審酌兩造勝訴、敗訴之情
    節，依民事訴訟法第七十九條但書、第八十五條第二項，判決如主文。
中　　　華　　　民　　　國　　九十一　　年　　　一　　　月　　二十一　　日
                              臺灣高雄地方法院民事第六庭
~B法　　　官　葉啟洲
右為正本係照原本作成。
如對本判決上訴，須於判決送達後廿日內向本院提出上訴狀。
中　　　華　　　民　　　國　　九十一　　年　　　一　　　月　　二十一　　日
~B法院書記官　陳惠玲
